【裁判字號】    98,訴,1099
【裁判日期】    981105
【裁判案由】    違反貪污治罪條例
【裁判全文】
臺灣臺南地方法院刑事判決              98年度訴字第1099號
公  訴  人  臺灣臺南地方法院檢察署檢察官
被      告  甲○○
選任辯護人  施承典律師
上列被告因違反貪污治罪條例案件，經檢察官提起公訴（98年度
偵字第3928號），本院判決如下：
    主  文
甲○○連續依據法令從事公務之人員，利用職務上之機會，詐取
財物，處有期徒刑年捌月，褫奪公權貳年。如附表二編號1、2
所示之偽造印文、署押及未扣案之偽造「歐峙材」印章壹枚均沒
收。又公務員，利用職務上之機會，詐取財物，處有期徒刑壹年
玖月，褫奪公權壹年。如附表二編號3所示之偽造印文、署押及
未扣案之偽造「歐峙材」印章壹枚均沒收。應執行有期徒刑肆年
陸月，褫奪公權貳年。如附表二所示之偽造印文、署押及未扣案
之偽造「歐峙材」印章壹枚均沒收。
    事  實
一、甲○○自民國78年間起任職臺南市政府環境保護局（以下簡
    稱環保局）擔任清潔隊隊員，屬編制內正式員工（現已調整
    為臺南市水肥處理場管理員）。其於88年起至96年6 月間擔
    任垃圾處理課駕駛，並經辦「安南區城西里垃圾掩埋場鄰近
    漁塭補償金」（以下簡稱漁塭補償金）業務，負責初步審查
    民眾申請漁塭補償金案件，為依法令服務於地方自治團體所
    屬機關而具有法定職務權限之公務人員。詎其竟基於概括犯
    意，連續意圖為自己不法之所有，於經辦94年度漁塭補償金
    審核業務時，先向不知情之友人歐峙材（另為不起訴處分）
    佯稱其有一筆錢進帳，不欲家人知道，而借用歐峙材之國民
    身分證影本及臺南成功路郵局帳戶（局號：0000000 ；帳號
    ：0000000 ）存摺影本、提款卡。再委由不知情之成年刻印
    人員偽刻「歐峙材」之印章後，利用其審核漁塭補償金業務
    之職務上機會，於94年9 月27日冒用歐峙材之名義申請如附
    表一編號1 所示之漁塭補償金。其方式為以前開偽刻之「歐
    峙材」印章蓋用在如附表二編號1 所示之臺南市政府辦理94
    年度本市城西里垃圾掩埋場鄰近漁塭（或農地、未登錄地）
    補償各項憑證審查表、收據、切結書、證明書、台南市政府
    發款憑據上，並在前開審查表、收據、切結書、證明書上偽
    簽歐峙材之署押而偽造私文書；甲○○另抽取不知情之另案
    申請人郭文斌、郭木通之身分正影本，及將郭文斌、郭木通
    申請補償金時所使用之印章盜蓋在前開證明書上，偽造證明
    書用以證明歐峙材在「安南區○○段1026號、面積19.4158
    公頃」土地上從事魚塭養殖，足以生損害於歐峙材、郭文斌
    、郭木通及臺南市政府核發漁塭補償金之正確性。甲○○明
    知歐峙材並未於前開土地上從事魚塭養殖，亦未申請漁塭補
    償金，仍在臺南市政府辦理94年度本市城西里垃圾掩埋場鄰
    近漁塭（或農地、未登錄地）補償各項憑證審查表之審查結
    果欄內勾選「符合」並蓋用其姓名戳，將此不實之事項登載
    於職務上所載之公文書，足以生損害於臺南市政府核發漁塭
    補償金之正確性。甲○○並進而行使前開偽造之文書，交付
    環保局垃圾處理課、會計室複審，致臺南市政府陷於錯誤，
    核撥新台幣（下同）58萬2474元至上開歐峙材帳戶，足以生
    損害於歐峙材、郭文斌、郭木通及臺南市政府核發漁塭補償
    金之正確性。甲○○於經辦95年度漁塭補償金審核業務時，
    復基於同一概括犯意，於95年5 月12日冒用申請人歐峙材、
    證明人王朝來、胡清俊名義，並以與前開申請94年度漁塭補
    償金相同方式偽造如附表二編號2 所示之私文書，申請如附
    表一編號2 所示之漁塭補償金，足以生損害於歐峙材、王朝
    來、胡清俊及臺南市政府核發漁塭補償金之正確性。甲○○
    並明知歐峙材未於前開土地上從事魚塭養殖，亦未申請漁塭
    補償金，仍在附表二編號2(1) 所示審查表之審查結果欄內勾
    選「符合」並蓋用其姓名戳，將此不實之事項登載於職務上
    所載之公文書，且進而行使前開偽造及不實登載之各項文書
    ，交付環保局垃圾處理課、會計室複審，致臺南市政府陷於
    錯誤，核撥如附表一編號2 所示之漁塭補償金至上開歐峙材
    帳戶，足以生損害於歐峙材、王朝來、胡清俊及臺南市政府
    核發漁塭補償金之正確性。甲○○先後向台南市政府詐得補
    償金合計共137萬9373元。
二、95年7月1日刑法修正施行後，甲○○於經辦96年度漁塭補償
    金審核業務時，復另行起意，意圖為自己不法之所有，於96
    年5 月22日冒用申請人歐峙材、證明人蔡成長、蔡奇蘭名義
    ，並以與前開申請94年度漁塭補償金相同方式偽造如附表二
    編號3所示之私文書，申請如附表一編號3所示之漁塭補償金
    ，足以生損害於歐峙材、蔡成長、蔡奇蘭及臺南市政府核發
    漁塭補償金之正確性。甲○○並明知歐峙材未於前開土地上
    從事魚塭養殖，亦未申請漁塭補償金，仍在附表二編號3(1)
    所示審查表之審查結果欄內勾選「符合」並蓋用其姓名戳，
    將此不實之事項登載於職務上所載之公文書，且進而行使前
    開偽造及不實登載之各項文書，交付環保局垃圾處理課、會
    計室複審，惟因會計室辦理核銷作業時發覺與95年度申請金
    額不同，退回該申請案，而未得逞。
三、甲○○嗣於偵查中自白前開犯罪事實，並於98年7 月22日自
    動繳交全部所得財物137萬9373元。
四、案經法務部調查局臺南市調查站移送臺灣臺南地方法院檢察
    署檢察官偵查起訴。
    理  由
甲、程序部分
一、按被告之自白非出於強暴、脅迫、利誘、詐欺、疲勞訊問、
    違法羈押或其他不正之方法，且與事實相符者，得為證據。
    刑事訴訟法第156條第1項定有明文。查本件被告及辯護人於
    本院行準備程序及審理程序時，對於公訴檢察官提出被告於
    警詢時及偵查中之筆錄證據能力均不爭執，亦未抗辯其自白
    非出於任意性，復查無明顯事證足認檢察官及警察機關於製
    作該等筆錄時，有對被告施以法律所禁止之不正方法等情事
    ，應認被告之自白均具有任意性，而具有證據能力。
二、次按被告以外之人於審判外之言詞或書面陳述，除法律有規
    定者外，不得作為證據。被告以外之人於審判外之陳述，雖
    不符前四條之規定，而經當事人於審判程序同意作為證據，
    法院審酌該言詞陳述或書面陳述作成時之情況，認為適當者
    ，亦得為證據。當事人、代理人或辯護人於法院調查證據時
    ，知有第159條第1項不得為證據之情形，而未於言詞辯論終
    結前聲明異議者，視為有前項之同意。刑事訴訟法第159 條
    第1項、第159條之5 分別定有明文。經查，證人即同案被告
    歐峙材於偵查中之供述，係被告以外之人於審判外所為之言
    詞陳述，核其性質屬傳聞證據，依刑事訴訟法第159條第1項
    規定，本不具證據能力。惟被告及辯護人對於公訴檢察官所
    提出之前開供述證據並不爭執，亦未於言詞辯論終結前聲明
    異議，且其供述時係以被告身分應訊，檢察官並無從令其具
    結（亦即，未違反刑事訴訟法第158之3規定），本院審酌其
    陳述時之客觀情狀，既無受違法詢問或影響陳述任意性等不
    適當之情況發生，其證述內容又與本件事實有相當之關聯性
    ，復查無其他情節重大或使證人陳述可信度明顯過低之情事
    ，依據前述刑事訴訟法第159條之5規定，證人即同案被告歐
    峙材於偵查中之供述自亦有證據能力。
        至於卷附漁塭農地補償金爭議資料則係臺南市政府為清
    查被告經手之漁塭補償金案件而彙整列表，核其性質屬傳聞
    證據，且上開資料亦為針對個案所作成，非屬刑事訴訟法第
    159條之4所定得成為傳聞例外之業務文書。惟被告、辯護人
    於準備程序中對檢察官所提出之前開證據均表示不爭執；於
    審判程序中亦未於言詞辯論終結前就其證據能力聲明異議，
    而本院審酌該書面陳述，自外部觀之，乃地方自治團體所屬
    機關基於業務統計依據職掌之資料所作成，具有相當之中立
    性，且其作成過程並無不適當之情形，亦與本件待證事實，
    具有相當之關聯性，是本院認依刑事訴訟法第159條之5規定
    ，上開書面亦有證據能力。
        另證人趙倩藝、郭文斌、郭木通、王朝來、蔡奇蘭、蔡
    長成等人於偵查中具結所為之證述並無顯不可信之情形，且
    被告及辯護人亦未請求詰問證人，對其詰問權之行使並無妨
    害，依刑事訴訟法第159條之1第2 項規定，證人趙倩藝、郭
    文斌、郭木通、王朝來、蔡奇蘭、蔡長成等人於偵查中具結
    所為之證述自亦有證據能力。
三、又按除顯有不可信之情況外，公務員職務上製作之紀錄文書
    、證明文書，得為證據。刑事訴訟法第159條之4第1 款定有
    明文。卷附臺南市環境保護局收款收據係被告繳回犯罪所得
    時，由環保局製發之收據性質上為公務員職務上製作之用以
    證明收款事實之證明文書，且無顯不可信之情況，依刑事訴
    訟法第159條之4第1款規定得為證據。
四、本案卷附甲○○傳送趙倩藝手機簡訊資料、歐峙材成功路郵
    局帳戶歷史交易清單均係以機械方式所留存之影像或交易紀
    錄；而卷附歐峙材申請漁塭補償金之臺南市政府辦理城西里
    垃圾掩埋場鄰近漁塭（或農地、未登錄地）補償各項憑證審
    查表、收據、切結書、證明書、台南市政府發款憑據等均係
    以物之存在形式而為證據，均非依憑人之記憶再加以轉述而
    得，是以上開各物證均非供述證據，殊無傳聞證據排除法則
    之適用，復無證據證明係公務員違背法定程序或經偽造、變
    造所取得，而上開物證又與本件事實具有相當之關聯性，應
    認均有證據能力。
乙、實體部分
一、訊據被告甲○○坦承有前開犯行，核與證人即同案被告歐峙
    材，及證人趙倩藝、郭文斌、郭木通、王朝來、蔡奇蘭、蔡
    長成等人於偵查中所述情節相符，並有卷附漁塭農地補償金
    爭議資料、歐峙材申請漁塭補償金之臺南市政府辦理城西里
    垃圾掩埋場鄰近漁塭（或農地、未登錄地）補償各項憑證審
    查表、收據、切結書、證明書、台南市政府發款憑據、歐峙
    材成功路郵局帳戶歷史交易清單、台南市環境保護局收款收
    據可資佐證。本件事證明確，被告前開犯行均堪認定。
二、被告行為時任職環保局擔任垃圾處理課駕駛，並經辦漁塭補
    償金業務，負責審核民眾申請漁塭補償金案件，業據其於調
    查員詢問時供明在卷，並有卷附臺南市政府辦理城西里垃圾
    掩埋場鄰近漁塭（或農地、未登錄地）補償各項憑證審查表
    可稽，為依法令服務於地方自治團體所屬機關而具有法定職
    務權限之公務人員。其既符合95年5月30 日修正、95年7月1
    日施行前之貪污治罪條例第2 條所稱之「依據法令從事公務
    之人員」，亦符合修正後貪污治罪條例第2 條所稱之「公務
    員」（貪污治罪條例第2 條係配合刑法之修正而修正），應
    有貪污治罪條例之適用。辯護人辯護意旨雖認被告職務僅係
    受理收件及形式上檢查申請書及其附件等資料是否相符。被
    告據以詐取財物之行為係人民申請補償金之行為，人民申請
    補償金之提出不會與公務員受理補償金申請之職務有何關聯
    ，不可能是被告職務上固有或衍生之機會，亦即被告並非「
    利用職務上之機會」。再者，被告假借歐峙材名義詐取補償
    金之行為，由法益保護之觀點，似與其執行受理補償金職務
    （收件及形式上檢查申請書及其附件等資料是否相符）之廉
    潔、公正無關，並未侵害貪污治罪條例第5條第1項第2 款所
    欲保護之法益。是被告應僅構成刑法之詐欺罪，而非貪污治
    罪條例第5條第1項第2款之罪等語。惟按貪污治罪條例第5條
    第1項第2款規定之利用職務上之機會詐取財物罪，其所謂「
    利用職務上之機會」，係指假借職務上之一切事機，予以利
    用者而言，其所利用者，職務本身固有之事機，固不論矣，
    尚包括由職務上所衍生之機會，可見此規定之重點在於機會
    （最高法院95年度台上字第3355號、88年度台上字第2938號
    判決參照）。本件被告利用其經辦「安南區城西里垃圾掩埋
    場鄰近漁塭補償金」業務之職務上機會，先自行冒用歐峙材
    名義申請漁塭補償金，並利用其受理其他人申請漁塭補償金
    之機會，盜用如附表一所示證明人之印文，且利用其負責初
    步審查民眾申請漁塭補償金案件之機會，在前開審查表之審
    查結果欄勾選「符合」後，再交付環保局垃圾處理課、會計
    室複審。其顯有利用職務上之機會施用詐術詐取財物，且侵
    害公務員執行職務之廉潔、公正無疑。是辯護人此部分辯解
    尚不可採，附此敘明。
三、核被告所為，係犯貪污治罪條例第5條第1項第2 款之利用職
    務上機會詐取財物罪（犯罪事實一部分）及同條第2項、第1
    項第2 款之利用職務上機會詐取財物未遂罪（犯罪事實二部
    分）、刑法第216條之行使刑法第213條明知不實之事項而登
    載於職務上所掌公文書罪及行使同法第210 條行使偽造私文
    書罪。起訴書雖未論及被告有行使登載不實文書犯行，惟被
    告於如附表二所示審查表之審查結果欄內勾選「符合」並蓋
    用其姓名戳於審查人欄後，尚須交付垃圾處理課長及會計室
    審核等情，業據證人趙倩藝於偵查中供明在卷（97年度偵字
    第16254號卷第5頁背面），是被告顯有行使前開登載不實之
    審查表行為。因此部分與原起訴部分有吸收犯之實質上一罪
    關係，本院自得併予審酌。被告利用不知情之成年刻印人員
    偽刻「歐峙材」印章，為間接正犯。被告偽造印章、印文、
    署押及盜用印文之行為偽造文書之部分行為，又其所犯偽造
    私文書、公務員登載不實之低度行為，為行使之高度行為所
    吸收，均不另論罪。
        再者，刑法於95年7月1日修正施行後雖已廢除牽連犯之
    規定，然牽連犯廢除後，對於目前實務上以牽連犯予以處理
    之案例，在適用上，得視其具體情形，分別論以想像競合犯
    或數罪併罰予以處斷（刑法第55條修正說明欄二、參照）。
    以往因牽連犯與想像競合犯之法律效果均為從一重處斷，故
    適用牽連犯與想像競合犯之結果，並未嚴重影響行為人權益
    。惟新刑法實施後，如認係牽連犯而非想像競合犯，則應數
    罪併罰，影響行為人權益至鉅，故應重新檢討原來適用牽連
    犯論處是否適當，並就具體情形適度擴張想像競合犯之適用
    ，以免因牽連犯廢除後，致原來具有想像競合犯性質卻適用
    牽連犯論處之犯罪受到過度非難。本件就被告整體犯罪架構
    觀察，其所為上開行使公務員登載不實文書、私文書之行為
    本身即為整體施詐行為之一部分，亦即被告所為上開行使公
    務員登載不實文書、私文書之行為本身即為施用詐術之行為
    ，與其利用職務上機會詐取財物之行為大部分相重疊，二者
    間難以切割成數行為，應可認係為一行為觸犯數罪名，應適
    用刑法第55條想像競合犯之規定，從一重之利用職務上機會
    詐取財物罪處斷。
        又被告先後二次利用職務上機會詐取財物既遂犯行（犯
    罪事實一部分），時間緊接，所犯構成要件相同之罪，顯係
    出於概括之犯意為之，應依修正前連續犯規定論以一罪，並
    加重其刑。另其利用職務上機會詐取財物未遂犯行（犯罪事
    實二部分），已著手於犯罪行為之實行而不遂，為未遂犯，
    依刑法第25條第2 項規定減輕其刑。其所犯連續利用職務上
    機會詐取財物既遂罪與利用職務上機會詐取財物未遂（95年
    7月1日後之犯行已無修正前刑法第56條連續犯規定之適用）
    二罪間，應分論併罰。
        另按貪污治罪條例第8條第2項前段規定：「犯第四條至
    第六條之罪，在偵查中自白，如有所得並自動繳交全部所得
    財物者，減輕其刑」。意指犯該條例第4條至第6條之罪而有
    所得者，除在偵查中自白外，尚須具備自動繳交全部所得財
    物之要件，始能依該項規定減輕其刑。而若無犯罪所得，因
    其本無所得，自無應否具備該要件之問題，此時祇要在偵查
    中自白，即應認有上開規定之適用（最高法院93年度台上字
    第1741號判決參照）。被告犯罪後坦承前開犯行，並均於偵
    查中自白，且業將（犯罪事實一部分）不法所得137萬9373
    元繳回臺南市政府，此有環保局收款收據附卷可稽（犯罪事
    實二部分並無不法所得），應依貪污治罪條例第8條第2項前
    段（該條例第8條第2項但書雖有修正，然與被告之行為無關
    ，而第8條第2項前段並未修正，因此不生新舊法比較適用之
    問題）之規定各減輕其刑。其所犯連續利用職務上機會詐取
    財物既遂罪部分應先加重後減輕其刑；所犯利用職務上機會
    詐取財物未遂罪部分應遞減其刑。
        爰審酌被告並無前科犯行，品行尚佳，身為公務員有穩
    定之收入，生活經濟並非困難，因臺南市政府核發漁塭補償
    金作業並無嚴謹之內控機制，使承辦人員有機可乘，一時貪
    念而犯此重罪，犯罪後於偵查及審判中均坦承犯行，且於偵
    查中自白，已將不法所得137萬9373 元繳回臺南市政府（環
    保局），態度良好等一切情狀，從輕分別量處如主文所示之
    主刑，並定其應執行刑示懲。
四、按犯貪污治罪條例之罪，宣告有期徒刑以上之刑者，並宣告
    褫奪公權，貪污治罪條例第17條定有明文。是犯貪污治罪條
    例之罪，只要宣告有期徒刑以上之刑，即應並宣告褫奪公權
    ，與刑法第37條第2 項前段之規定不同，貪污治罪條例係特
    別法，自應優先於普通刑法而適用，亦即應優先於刑法第37
    條第2 項有關褫奪公權之規定而適用。至於褫奪公權之期間
    ，貪污治罪條例並未規定，仍應適用刑法第37條第2 項規定
    （關於犯罪事實一之比較新舊法部分詳後述）。爰併分別就
    前開犯罪事實一、二部分各宣告褫奪公權2年、1年，並於宣
    告多數褫奪公權，僅就其中最長期間執行之。
五、如附表二所示之偽造印文、署押及未扣案之偽造「歐峙材」
    印章壹枚，係偽造之印章、印文、署押，不問屬於犯人與否
    ，應依刑法第219條規定宣告沒收。至於附表二編號1(4)、2
    (4)、3(4) 備註欄所示之盜用印文部分，因非屬偽造之印文，
    爰不為沒收之諭知，附此敘明。
六、另按行為後法律有變更，經比較裁判時及裁判前之法律，以
    適用最有利於行為人之法律者，應就罪刑有關之一切情形，
    比較其全部之結果，而為整體之適用，不能割裂而分別適用
    之（最高法院96年台上字第2230號判決參照）。被告於前開
    犯罪事實一所載犯罪行為後刑法及貪污治罪條例第2 條均於
    95年7月1日修正施行其中：
（一）關於修正之刑法第2條第1項為新舊法比較適用之準據法，
      本身無關行為可罰性要件之變更，非屬刑罰法律變更，無
      比較新舊法問題，應逕適用修正後之規定。
（二）修正前刑法第37條第2項原規定「宣告6月以上有期徒刑，
      依犯罪之性質認為有褫奪公權之必要者，宣告1 年以上10
      年以下褫奪公權。」；新刑法第37條第2項則規定「宣告1
      年以上有期徒刑，依犯罪之性質認為有褫奪公權之必要者
      ，宣告1 年以上10年以下褫奪公權。」。若單純就新、舊
      刑法第37條第2項規定相比，以新法對被告有利。
（三）關於刑法第51條第5 款定應執行刑之規定，為科罰規範之
      變更，顯已影響行為人刑罰之法律效果，自屬法律有變更
      。依修正後刑法第2條第1項規定，比較新、舊法結果，如
      依舊法行為人最高可宣告有期徒刑20年；如依新法行為人
      最高可宣告有期徒刑30年。亦即，適用舊法較有利於被告
      。
（四）關於刑法第55條部分，刪除牽連犯之規定，並明定想像競
      合犯不得科以較輕罪名所定最輕本刑以下之刑。不論依修
      正前或修正後之刑法第55條之規定，本件被告均符合想像
      競合犯規定，新法規定並未對被告較有利。
（五）關於刑法第56條連續犯之規定，業已刪除。被告之犯行，
      因行為後新法業已刪除連續犯之規定，此刪除雖非犯罪構
      成要件之變更，但顯已影響行為人刑罰之法律效果，自屬
      法律有變更。依修正後刑法第2條第1項規定，比較新、舊
      法結果，如依舊法被告僅成立一罪，得加重其刑至二分之
      一；如依新法被告將成立數罪，併合處罰。亦即，適用舊
      法較有利於被告。
（六）另經比較貪污治罪條例第2 條修正前、後之規定，並無對
      被告有利或不利可言。
          本院就罪刑有關之一切情形，比較其全部之結果，而
      為整體之適用，認被告所為前開犯罪事實一所載犯罪行為
      適用新法並未較有利於被告，爰就前開犯罪事實一部分一
      體適用修正前刑法之相關規定，並適用修正前之貪污治罪
      條例第2條規定，認被告於（犯罪事實一）行為時係屬「
      依據法令從事公務之人員」。
七、又中華民國96年罪犯減刑條例於96年7月4 日公布，於96年7
    月16日施行，犯罪在中華民國96年4 月24日以前者，除該條
    例另有規定外，有期徒刑減其刑期二分之一。惟被告所犯係
    同條例第3條第1款前段之罪，尚不符合減刑規定，附此敘明
    。
據上論斷，應依刑事訴訟法第299條第1項前段，修正前貪污治罪
條例第2條（犯罪事實一部分）、修正後貪污治罪條例第2條（犯
罪事實二部分）、貪污治罪條例第5條第1項第2款、第5條第2 項
、第1項第2款、第8條第2項前段、第17條、第19條，刑法第2 條
第1項但書、修正前刑法第56條、刑法第216條、第210條、第213
條、第219條、第37條第2項，修正前刑法第51條第5款、第8款，
判決如主文。
本案經檢察官乙○○到庭執行職務
中    華    民    國    98    年    11    月    5     日
                  刑事第三庭  審判長法  官  鄭文祺
                                    法  官  陳振謙
                                    法  官  劉秀君
以上正本證明與原本無異。
如不服本判決，應於收受本判決後10日內，向本院提出上訴書狀
，並應敘述具體理由。其未敘述上訴理由者，應於上訴期間屆滿
後20日內向本院補提理由書狀（均須按他造當事人之人數附繕本
）「切勿逕送上級法院」。
                                    書記官  張宜柔
中    華    民    國    98    年    11    月    5     日
附錄法條：
貪污治罪條例第5條
有下列行為之一者，處7年以上有期徒刑，得併科新台幣6千萬元
以下罰金：
一  意圖得利，擅提或截留公款或違背法令收募稅捐或公債者。
二  利用職務上之機會，詐取財物者。
三  對於職務上之行為，要求、期約或收受賄賂或其他不正利益者。
前項第1 款及第2 款之未遂犯罰之。
中華民國刑法第210條
（偽造變造私文書罪）
偽造、變造私文書，足以生損害於公眾或他人者，處 5 年以下
有期徒刑。
中華民國刑法第213條
（公文書不實登載罪）
公務員明知為不實之事項，而登載於職務上所掌之公文書，足以
生損害於公眾或他人者，處 1 年以上 7 年以下有期徒刑。
中華民國刑法第216條
（行使偽造變造或登載不實之文書罪）
行使第 210 條至第 215 條之文書者，依偽造、變造文書或登載
不實事項或使登載不實事項之規定處斷。
附表一：
┌─┬─┬───┬────┬──────┬──────┬──┐
│編│年│申請人│證明人  │  補償地號  │  補償金額  │備註│
│號│度│      │        │            │（新台幣）  │    │
├─┼─┼───┼────┼──────┼──────┼──┤
│1 │94│歐峙材│郭文斌  │臺南市安南區│58萬2千474元│既遂│
│  │  │      │郭木通  │城西段1026號│            │    │
│  │  │      │        │；面積：    │            │    │
│  │  │      │        │19.4158公頃 │            │    │
├─┼─┼───┼────┼──────┼──────┼──┤
│2 │95│同上  │王朝來  │同區○○段  │79萬6千899元│既遂│
│  │  │      │胡清俊  │1026、1021號│            │    │
│  │  │      │        │、同區○○段│            │    │
│  │  │      │        │1091號；面積│            │    │
│  │  │      │        │：26.5633公 │            │    │
│  │  │      │        │頃          │            │    │
├─┼─┼───┼────┼──────┼──────┼──┤
│3 │96│同上  │蔡成長  │同區○○段  │80萬5千962元│未遂│
│  │  │      │蔡奇蘭  │1026、1021號│（起訴書誤植│    │
│  │  │      │        │、同區○○段│為79萬6千899│    │
│  │  │      │        │1091、1091-1│元）        │    │
│  │  │      │        │號；面積：  │            │    │
│  │  │      │        │26.8654公頃 │            │    │
└─┴─┴───┴────┴──────┴──────┴──┘
附表二：
┌─┬─┬───────────┬───────┬──────┐
│編│年│  文  書  名  稱      │偽造之印文署押│  備    註  │
│號│度│                      │              │            │
├─┼─┼───────────┼───────┼──────┤
│1 │94│(1)臺南市政府辦理94年度│「歐峙材」署押│            │
│  │  │  本市城西里垃圾掩埋場│及印文各1枚   │            │
│  │  │  鄰近漁塭（或農地、未│              │            │
│  │  │  登錄地）補償各項憑證│              │            │
│  │  │  審查表              │              │            │
│  │  ├───────────┼───────┼──────┤
│  │  │(2)94年9月27日收據     │「歐峙材」署押│            │
│  │  │                      │及印文各1枚   │            │
│  │  ├───────────┼───────┼──────┤
│  │  │(3)94年9月27日切結書   │「歐峙材」署押│            │
│  │  │                      │及印文各1枚   │            │
│  │  ├───────────┼───────┼──────┤
│  │  │(4)94年9月27日證明書   │「歐峙材」署押│證明書第1行 │
│  │  │                      │及印文各1枚、 │「歐峙材」之│
│  │  │                      │「郭文斌」及「│記載僅供辨識│
│  │  │                      │郭木通」之署押│之用，不具署│
│  │  │                      │各1枚         │押性質；證明│
│  │  │                      │              │書上之「郭文│
│  │  │                      │              │斌」、「郭木│
│  │  │                      │              │通」印文各1 │
│  │  │                      │              │枚為盜用而非│
│  │  │                      │              │偽造之印文  │
│  │  ├───────────┼───────┼──────┤
│  │  │(5)94年9月27日台南市政 │「歐峙材」印文│收款人姓名欄│
│  │  │  府發款憑據          │1枚           │內「歐峙材」│
│  │  │                      │              │之記載僅供辨│
│  │  │                      │              │識之用，不具│
│  │  │                      │              │署押性質    │
├─┼─┼───────────┼───────┼──────┤
│2 │95│(1)臺南市政府辦理95年度│「歐峙材」署押│            │
│  │  │  本市城西里垃圾掩埋場│及印文各1枚   │            │
│  │  │  鄰近漁塭（或農地、未│              │            │
│  │  │  登錄地）補償各項憑證│              │            │
│  │  │  審查表              │              │            │
│  │  ├───────────┼───────┼──────┤
│  │  │(2)95年5月12日收據     │「歐峙材」署押│            │
│  │  │                      │及印文各1枚   │            │
│  │  ├───────────┼───────┼──────┤
│  │  │(3)95年5月12日切結書   │「歐峙材」署押│            │
│  │  │                      │及印文各1枚   │            │
│  │  ├───────────┼───────┼──────┤
│  │  │(4)95年5月12日證明書   │「歐峙材」署押│證明書第1行 │
│  │  │                      │及印文各1枚、 │「歐峙材」之│
│  │  │                      │「王朝來」及「│記載僅供辨識│
│  │  │                      │胡清俊」署押各│之用，不具署│
│  │  │                      │1枚           │押性質；證明│
│  │  │                      │              │書上之「王朝│
│  │  │                      │              │來」、「胡清│
│  │  │                      │              │俊」印文各1 │
│  │  │                      │              │枚為盜用而非│
│  │  │                      │              │偽造之印文  │
│  │  ├───────────┼───────┼──────┤
│  │  │(5)95年5月12日台南市政 │「歐峙材」印文│收款人姓名欄│
│  │  │  府發款憑據          │1枚           │內「歐峙材」│
│  │  │                      │              │之記載僅供辨│
│  │  │                      │              │識之用，不具│
│  │  │                      │              │署押性質    │
├─┼─┼───────────┼───────┼──────┤
│3 │96│(1)臺南市政府辦理96年度│「歐峙材」署押│            │
│  │  │  本市城西里垃圾掩埋場│及印文各1枚   │            │
│  │  │  鄰近漁塭（或農地、未│              │            │
│  │  │  登錄地）補償各項憑證│              │            │
│  │  │  審查表              │              │            │
│  │  ├───────────┼───────┼──────┤
│  │  │(2)96年5月22日收據     │「歐峙材」署押│            │
│  │  │                      │及印文各1枚   │            │
│  │  ├───────────┼───────┼──────┤
│  │  │(3)96年5月22日切結書   │「歐峙材」署押│            │
│  │  │                      │及印文各1枚   │            │
│  │  ├───────────┼───────┼──────┤
│  │  │(4)96年5月22日切結書證 │「歐峙材」署押│證明書第1行 │
│  │  │  明書                │及印文各1枚、 │「歐峙材」之│
│  │  │                      │「蔡成長」及「│記載僅供辨識│
│  │  │                      │蔡奇蘭」署押各│之用，不具署│
│  │  │                      │1枚           │押性質；證明│
│  │  │                      │              │書上之「蔡成│
│  │  │                      │              │長」、「蔡奇│
│  │  │                      │              │蘭」印文各1 │
│  │  │                      │              │枚為盜用而非│
│  │  │                      │              │偽造之印文  │
│  │  ├───────────┼───────┼──────┤
│  │  │(5)96年5月22日台南市政 │「歐峙材」印文│收款人姓名欄│
│  │  │  府發款憑據          │1枚           │內「歐峙材」│
│  │  │                      │              │之記載僅供辨│
│  │  │                      │              │識之用，不具│
│  │  │                      │              │署押性質    │
└─┴─┴───────────┴───────┴──────┘


司法院資訊處製作；財團法人民間司法改革基金會備份。
